臺灣彰化地方法院民事裁定
110年度監宣字第159號
聲  請  人  陳碩諺  

相  對  人  陳善吉  



關  係  人  莊素琴  
            陳誌明  
            陳雅芳   雲林縣○○鎮○○路000巷00號
            陳郁茹   雲林縣○○鎮○○路000巷00號
上列聲請人聲請監護宣告事件，本院裁定如下：
    主    文
宣告陳善吉（男，民國00年0月0日生，身分證統一編號：Z00000
0000號）為受監護宣告之人。
選定陳碩諺（男，民國00年0月00日生，身分證統一編號：Z0000
00000號）為受監護宣告之人之監護人。
指定陳誌明（男，民國00年0月0日生，身分證統一編號：Z00000
0000號）為會同開具財產清冊之人。
聲請程序費用由受監護宣告之人負擔。
    理    由
一、聲請意旨略以：聲請人陳碩諺係相對人陳善吉之子，相對人
    於民國109年1月9日因車禍致血管性失智症，致不能為意思
    表示或受意思表示，或其能辨識其意思表示之效果不足，有
    親屬系統表、同意書、戶籍謄本、彰化基督教醫療團法人員
    林基督教醫院診斷書等件為證，為提領存款及處理車禍相關
    事宜，爰聲請准予裁定相對人為受監護宣告之人，並請求選
    定聲請人陳碩諺為相對人之監護人，同時指定相對人之子陳
    誌明為會同開具財產清冊之人等語。
二、按對於因精神障礙或其他心智缺陷，致不能為意思表示或受
    意思表示，或不能辨識其意思表示之效果者，法院得因本人
    、配偶、四親等內之親屬、最近一年有同居事實之其他親屬
    、檢察官、主管機關或社會福利機構之聲請，為監護之宣告
    ，民法第14條第1項定有明文。次按受監護宣告之人應置監
    護人。法院為監護之宣告時，應依職權就配偶、四親等內之
    親屬、最近一年有同居事實之其他親屬、主管機關、社會福
    利機構或其他適當之人選定一人或數人為監護人，並同時指
    定會同開具財產清冊之人。法院為前項選定及指定前，得命
    主管機關或社會福利機構進行訪視，提出調查報告及建議。
    監護之聲請人或利害關係人亦得提出相關資料或證據，供法
    院斟酌。法院選定監護人時，應依受監護宣告之人之最佳利
    益，優先考量受監護宣告之人之意見，審酌一切情狀，並注
    意下列事項：(一)受監護宣告之人之身心狀態與生活及財產
    狀況。(二)受監護宣告之人與其配偶、子女或其他共同生活
    之人間之情感狀況。(三)監護人之職業、經歷、意見及其與
    受監護宣告之人之利害關係。(四)法人為監護人時，其事業
    之種類與內容，法人及其代表人與受監護宣告之人之利害關
    係，民法第1110條、第1111條、第1111條之1分別定有明文
    。
三、經查，聲請人主張之上開事實，業據其提出親屬系統表、同
    意書、戶籍謄本、彰化基督教醫療團法人員林基督教醫院診
    斷書等件為證。又經本院在鑑定人衛生福利部彰化醫院蕭銘
    鴻醫師前訊問相對人，經詢問相對人，相對人目前坐輪椅，
    四肢萎縮，經院方人員表示平常是臥床，相對人只能以眼神
    注視呼喊之人，無其他反應，亦無法言語。又鑑定人當場具
    結鑑定陳述：初步判斷相對人應有達到監護宣告程度，詳細
    鑑定另陳鑑定報告書等語，有本院訊問筆錄可佐。另經本院
    囑託衛生福利部彰化醫院鑑定結果，認為：「(一)醫學上的
    診斷（生物學上之要素）：診斷名：血管性失智症。障礙程
    度：重度(二)生活狀況及現在身心狀態：1.日常生活狀況：
    個案目前住在溪州鄉明倫護理之家接受全日照顧，可自行睜
    開雙眼，四肢僵硬，無法行走，平日多躺床，無所事是，工
    作人員會將個案約束在輪椅看電視，但個案看不懂節目內容
    。個案目前已不會說話，無法表達其生理需求；需人餵食，
    穿衣、如廁、洗澡等皆需他人幫助。無法認得金錢及購物，
    亦無法認得其他生活常見的事物及家人。2.身體狀態【包括
    理學檢查、臨床檢查(尿、血等)及其他檢查】：眼睛可看著
    說話的人，偶會點頭。四肢僵硬、變形。3.精神狀態：(1)
    意識／溝通性：無法言語，無法依照指令動作。(2)記憶力：
    無法配合施測。(3)定向力：無法配合施測。(4)計算能力：
    無法配合施測。(5)理解．判斷力：無法配合施測。(6)現在
    性格特徵： 退化自閉。(7)其他（氣氛．感情狀態．幻覺．妄
    想．異常行動等）：情感淡漠。(8)智能檢查．心理學檢查：
    無法配合施測。(三)有關判斷能力判定之意見：不能管理處
    分自己財產。判定的根據（檢查所見及說明）：依陳善吉男
    士目前心智狀況，無法以言語溝通，對於外界刺激反應淡漠
    。因血管性失智症導致認知功能嚴重缺損，無法獨立完成基
    本生理需求。因認知功能缺損以致金錢、數字、是非對錯等
    概念嚴重缺損，是故，亦無法管理與處置個人事務。(四)回
    復可能性說明：回復可能性低。(五)鑑定判定及說明：【鑑
    定判定】1.基於受鑑定人有血管性失智症，其程度達重度，
    不能管理處分自己的財產，回復之可能性低。2.腦梗塞、失
    智症之程度，不能為意思表示或受意思表示，不能辨識其意
    思表示之效果，可為監護宣告。」等語，有衛生福利部彰化
    醫院民國110年8月31日彰醫精字第1100500315號函附成年監
    護鑑定書可稽。堪認相對人因精神障礙或其他心智缺陷，致
    不能為意思表示或受意思表示，亦不能辨識其意思表示之效
    果。故本件聲請監護宣告為有理由，應予准許，爰宣告相對
    人為受監護宣告之人。
四、本件相對人既經監護宣告，業如前述，揆諸前揭規定，自應
    為其選定監護人及指定會同開具財產清冊之人。查聲請人、
    關係人陳誌明為相對人之子。聲請人及關係人陳誌明、莊素
    琴、陳雅芳、陳郁茹均同意由聲請人擔任監護人，並同意指
    定關係人陳誌明為會同開具財產清冊之人，有親屬系統表、
    同意書、戶籍謄本、彰化基督教醫療團法人員林基督教醫院
    診斷書等件為證。本院審酌聲請人、關係人陳誌明為相對人
    之子，與相對人關係非常密切，由渠等分別擔任相對人之監
    護人、會同開具財產清冊之人，應符合相對人之最佳利益，
    爰裁定如主文第2、3項所示。
五、末依民法第1113條準用同法第1099條、第1099條之1之規定
    ，於監護開始時，監護人陳碩諺對於受監護宣告之人陳善吉
    之財產，應會同關係人陳誌明於2個月內開具財產清冊，並
    陳報法院，於開具完成並陳報法院前，監護人對於受監護宣
    告之人之財產，僅得為管理上必要之行為，併此指明。
六、訴訟費用負擔之依據：家事事件法第164條第2項。
中　　華　　民　　國　　110 　年　　9 　　月　　6 　　日
                   家事法庭   法  官　陳明照
以上正本係照原本作成。　　　　　　　　　 
如不服本裁定，應於送達後10日內向本院提出抗告狀，並繳納抗
告費新臺幣1,000元。
中　　華　　民　　國　　110 　年　　9 　　月　　6 　　日
                              書記官  姚怡蕙